【裁判字號】    92,聲判,53
【裁判日期】    920522
【裁判案由】    聲請交付審判
【裁判全文】
臺灣板橋地方法院刑事裁定                          九十二年度聲判字第五三號
    聲  請  人  智茂文化事業有限公司
    代  表  人  甲○○原名曹.
    代  理  人  張旭業律師
    被      告  丙○○
                陳連錦
                乙○○
右列聲請人因被告偽造文書案件，不服臺灣高等法院檢察署九十二年度上聲議字第一
六五六號駁回再議之處分（原不起訴處分案號：臺灣板橋地方法院檢察署九十年度偵
字第一八八六五號），聲請交付審判，本院裁定如左：
    主  文
聲請駁回。
    理  由
一、本件聲請意旨略以：(一)、臺灣臺北地方法院八十六年十一月二十八日北院瑞八十
    六民執庚第一六二○七號移轉命令中所指之智茂文化事業有限公司（下稱智茂公
    司）所有局台字第三三二九號出版權範圍究竟為何，是否包括聲請人提出告訴之
    「彩繪金牌名作選」套書（下稱系爭套書），如不包括，被告等人即無法律上之
    權利，不得加以出版，檢察官並未詳盡調查。(二)、被告等人究於何時地與力百加
    有限公司（下稱力百加公司）接洽授權印製出版系爭套書事宜。(三)、縱被告等因
    強制執行而取得出版權，其出版系爭套書亦應以自己名義為之，然被告等卻是將
    智茂公司原發行之出版品從封面至封底一字不漏的重新照相製版，且未經伊之同
    意擅自印上發行人曹達安，出版者智茂公司字樣，顯已涉犯偽造文書罪嫌。詎臺
    灣板橋地方法院檢察署檢察官偵查結果竟為不起訴處分，嗣臺灣高等法院檢察署
    亦駁回聲請人之再議聲請，乃依法聲請交付審判云云。
二、按告訴人不服上級法院檢察署檢察長或檢察總長認再議為無理由而駁回之處分者
    ，得於接受處分書後十日內委任律師提出理由狀，向該管第一審法院聲請交付審
    判。法院認為交付審判之聲請不合法或無理由者，應駁回之。刑事訴訟法第二百
    五十八條之一、第二百五十八條之三第二項前段，分別定有明文。查本件聲請人
    告訴被告為造文書案件，前經臺灣板橋地方法院檢察署檢察官偵查後，認被告犯
    罪嫌疑不足，而於九十一年十二月三十日以九十年度偵字第一八八六五號處分不
    起訴。嗣聲請人因不服該不起訴處分而聲請再議，經臺灣高等法院檢察署檢察長
    於九十二年四月十五日以九十二年度上聲議字第一六五六號駁回其再議之聲請，
    並於九十二年五月二日送達該處分書予聲請人等情，業經本院依職權調取前揭偵
    查卷證核閱無誤，其於同年五月八日委任張旭業律師聲請本件交付審判案件，核
    與前開聲請程序之相關規定相合。
三、按告訴人不服上級法院檢察署檢察長或檢察總長認再議為無理由而駁回之處分者
    ，得於接受處分書後十日內委任律師提出理由狀，向該管第一審法院聲請交付審
    判；法院認為交付審判之聲請不合法或無理由者，應駁回之，法院為裁定前，得
    為必要之調查，刑事訴訟法第二百五十八條之一、第二百五十八條之三第二項前
    段、第三項分別定有明文。依上開條文之立法意旨，既係對於檢察官不起訴或緩
    起訴裁量權制衡之一種外部監督機制，法院僅在就檢察官所為不起訴或緩起訴之
    處分是否正確加以審查，以防止檢察機關濫權，依此立法精神，法院就聲請交付
    審判案件之審查，所謂「得為必要之調查」，其調查證據之範圍，自應以偵查中
    曾顯現之證據為限，不可就告訴人新提出之證據再為調查，亦不可蒐集偵查卷外
    之證據，則法院就聲請交付審判案件之審查，所謂「得為必要之調查」，其調查
    證據之範圍，自更應以偵查中曾顯現之證據為限，否則將與刑事訴訟法第二百六
    十條之再行起訴規定混淆不清（參照臺灣高等法院九十一年四月二十五日第一次
    刑事庭庭長法律問題研究會議決議意旨）。次按事實之認定應憑證據，如未能發
    現相當證據，或證據不足以證明，自不能以推測或擬制之方法，為裁判基礎（最
    高法院四十年臺上字第八六號判例參照）。又認定不利於被告之事實，需依積極
    證據，茍積極證據不足為不利於被告事實之認定時，即應為有利於被告之認定，
    更不必有何有利之證據。再按告訴人之告訴，本以使被告受刑事訴追為目的，故
    其陳述是否與事實相符，自應調查其他證據，以資審認，苟其所為攻擊之詞，尚
    有瑕疵，則在此瑕疵未予究明以前，即不能遽採為斷罪之基礎（最高法院六十九
    年臺上字第一五三一號判例參照）。再按刑法第二百十條偽造文書罪之成立，以
    無制作權而擅自制作為必要，偽造既係無制作權而擅自制作而言，是制作人必有
    無制作權之認識，始克與擅自制作相當，否則行為人因欠缺偽造之故意，即難以
    該罪相繩（最高法院八十三年臺上字第一五０六號判決參照）。
四、查被告三人於警訊及偵訊時均堅決否認有何偽造文書犯行，(一)、被告丙○○略辯
    稱：系爭套書係由力百加公司於八十九年八月七日依臺灣臺北地方法院民事執行
    命令取得出版權，其後再授權予被告乙○○印製，並無偽造文書等語。(二)被告陳
    連錦略辯稱：伊係受被告乙○○委託印製系爭套書，因乙○○有拿出法院民事執
    行命令，伊認為沒問題，才開始印製等語。(三)被告乙○○則略辯稱：力百加公司
    將系爭套書之印製經銷權授權予伊，伊認為合法，才委託被告陳連錦印製等語。
    經查：
(一)、力百加公司因對智茂公司有債權關係，而向臺灣臺北地方法院就債務人智茂公司
    所有登錄局台字第三三二九號之出版權聲請強制執行，嗣經公開拍賣程序而由力
    百加公司以新臺幣八十三萬二千元承受該出版權以債抵償價金後，臺灣臺北地方
    法院即於八十六年十一月二十八日以北院瑞八十六民執庚第一六二○七號執行命
    令，命令債務人智茂公司所有登錄：局台字第三三二九號之出版權應移轉於債權
    人力百加公司，此有同院八十九年八月七日北院八十六民執庚字第一六二○七號
    民事執行命令一紙附卷可稽（偵字卷第二七頁）。次查前開法院於辦理債權人力
    百加公司聲請就前開「局台字第三三二九號出版權」強制執行案件時，曾將該強
    制執行之標的物送請中國不動產鑑定中心股份有限公司鑑價，而本案系爭「彩繪
    金牌名作選」套書亦在其鑑定研究內容之列，且前開「局台字第三三二九號出版
    權」經鑑定後價值八十三萬二千元，核與債權人力百加公司承受債權之金額相符
    ，有該公司鑑定報告一份在卷可查（偵字卷第二八至三○頁），堪認本案系爭套
    書之出版權業因強制執行而移轉予力百加公司取得。
(二)、力百加公司於八十九年六月十五日即全權授權該公司業務代表即被告丙○○處理
    該公司業務，嗣又於九十年二月二十二日授權被告乙○○系爭套書之印製經銷權
    ，而被告乙○○其後又委託被告陳連錦印製系爭套書三千套等情，業據被告丙○
    ○、乙○○及陳連錦供述明確且互核相符，並有授權合約書及授權書各一份附卷
    可稽，參以力百加公司業於八十六年間因強制執行而取得前開「局台字第三三二
    九號出版權」，且本案遭警查扣之系爭套書底頁亦均印有「新聞局登記證／局台
    業字第３３２９號」（有系爭套書底頁影本附於警卷可查），堪認力百加公司乃
    本於法院民事執行命令所取得之出版權授權被告等人印製、經銷系爭套書，而被
    告等人在主觀上則係基於力百加公司之授權及委託而印製系爭套書。次查力百加
    公司曾於九十年間，以智茂公司負責人甲○○另以翰新文化事業有限公司名義重
    新發行系爭套書，因認其侵害力百加公司已取得之出版權，而向臺灣臺北地方法
    院檢察署提出違反著作權法等罪嫌之告訴，嗣經該署以罪嫌不足及力百加公司非
    犯罪被害人為不起訴處分，有該地檢署檢察官九十年偵字第一八三二二號不起訴
    處分書一件（偵字卷第四六至四七頁）在卷可憑，足見力百加公司與智茂公司間
    就前開「局台字第三三二九號出版權」之標的內容確仍存有爭執，而力百加公司
    本身既仍認該公司已取得系爭套書之出版權，更難以證明受其委託之被告等人主
    觀上有無製作權之認識。此外，復查無其他證據足證被告等人均知悉力百加公司
    並未取得系爭套書之出版權，自無從遽認被告等人在主觀上有「無制作權」之認
    識，核與刑法偽造文書罪構成要件有間，而不能遽認渠等涉有偽造文書罪嫌。是
    被告丙○○等人所為上開辯解，應堪採信。
五、綜上所述，依據卷存偵查中曾顯現之證據觀之，本件除聲請人之指訴外，並無其
    他積極證據足以證明被告三人有何偽造文書情事，揆諸前開說明，自難僅憑聲請
    人指訴，遽爾推定被告三人有其所指犯罪事實，應認被告罪嫌尚屬不足。原偵查
    、再議機關依偵查所得證據，認並無證據證明被告三人有何偽造文書罪嫌，乃以
    其犯罪嫌疑不足為由，先後為不起訴處分及再議駁回處分，核無不合。聲請人猶
    指陳詞，指摘不起訴及駁回再議等處分為不當，聲請交付審判，非有理由，應予
    駁回。
據上論結，應依刑事訴訟法第二百五十八條之三第二項前段，裁定如主文。
中      華      民      國    九十二    年      五      月    二十二    日
                        臺灣板橋地方法院刑事第四庭
                            審判長法  官  王復生
                                  法  官  陳明珠
                                  法  官  白光華
右正本證明與原本無異。
本裁定不得抗告。
                                  書記官  陳靜怡
中      華      民      國      九十二      年    五    月    二十三   日


司法院資訊處製作；財團法人民間司法改革基金會備份。
